臺灣花蓮地方法院民事簡易判決
111年度花金簡字第4號
原      告  簡佳馨  
被      告  林峯壕  
上列被告因違反洗錢防制法等案件，原告提起刑事附帶民事訴訟
請求侵權行為損害賠償，經本院刑事庭以111年度附民字第69號
刑事附帶民事訴訟裁定移送前來，本院於中華民國111年10月20
日言詞辯論終結，判決如下：
    主  文
被告應給付原告新臺幣30萬元，及自民國111年6月14日起至清償
日止，按年息5%計算之利息。
本判決得假執行。但被告如以新臺幣30萬元為原告預供擔保，得
免為假執行。
    事實及理由
一、按言詞辯論期日，當事人之一造不到場者，得依到場當事人
    之聲請，由其一造辯論而為判決，民事訴訟法第385條第1項
    前段定有明文；又當事人之不到場，可認為係因天災或其他
    正當理由者，法院不得一造辯論判決應延展辯論期日，同法
    第386條固定有明文，然所謂正當理由，係指當事人因天災
    、患病、緊急公務或其他不可避之事故不到場而言，當事人
    如未提出證據釋明，自無正當理由。另法院於言詞辯論終結
    後，宣示裁判前，如有必要得命再開言詞辯論，固為民事訴
    訟法第210條所明定。惟命再開言詞辯論與否，係屬法院指
    揮訴訟之職權行使（最高法院106年度台上字第694號判決意
    旨參照）。經查，被告經合法通知，未於言詞辯論期日到場
    ，其雖於言詞辯論終結後之民國111年10月24日附具門諾醫
    院入院須知，主張本件言詞辯論期日須住院進行手術故未到
    庭，請求再開辯論云云（卷第35至47頁），是其於本件言詞
    辯論終結前並未提出證據釋明，自非遲誤言詞辯論期日之正
    當理由，故被告未到庭既無民事訴訟法第386條所列各款情
    事，爰依原告之聲請，准由其一造辯論而為判決。另本件事
    證業已明確（詳下述），被告復自陳：不知要答辯什麼，就
    跟在刑案開庭之陳述一樣等語（卷49頁），應認本件無再開
    辯論之必要，爰不予再開辯論，併此敘明。
二、原告主張：被告林峯壕應知國內社會上層出不窮之詐欺集團
    或不法分子為掩飾其不法行徑，避免執法人員之追究及處罰
    ，經常利用他人之金融帳戶掩人耳目，而可預見將金融帳戶
    任意交予不詳他人使用，將能幫助該人所屬詐騙集團遂行財
    產犯罪及隱匿不法所得，竟基於幫助詐欺取財及幫助洗錢之
    不確定故意，於民國110年10月底某日，在新北市○○區○○○道○
    段00號10樓之8屋內，將其申辦之中國信託商業銀行帳號000
    000000000號帳戶(下稱中國信託銀行帳戶)之提款卡及密碼
    交付真實姓名年籍不詳之詐騙集團成員。嗣該詐騙集團所屬
    成員即意圖為自己或第三人不法之所有，基於詐欺取財及洗
    錢之犯意聯絡，於110年11月5日之前某日，透過網際網路臉
    書社團刊登徵人廣告，伊與之聯繫後，加入通訊軟體LINE，
    詐騙集團成員即以LINE向伊佯稱：有投資管道，可投資貨幣
    期貨賺錢云云，致伊陷於錯誤，依指示分別於110年11月5日
    15時33分許、16時30分許、同年月6日12時50分許，匯款新
    臺幣(下同)2萬元、18萬元、10萬元至被告林峯壕上開中國
    信託銀行帳戶內，旋即遭提領一空，致伊受有30萬元之損失
    ，爰依侵權行為法律關係訴請被告給付，並聲明：如主文第
    1項所示。
三、被告經合法通知，未於言詞辯論期日到場，僅提出書狀敘稱
    ：伊不知如何答辯，引用刑事庭之答辯，伊將提款卡交付之
    對象係網路上認識之不知真實姓名年籍之人陳懷德（音譯）
    等語。
四、得心證之理由：
　㈠原告主張之上開事實，業經臺灣花蓮地方檢察署檢察官提起
    公訴，並經本院刑事庭以111年度金訴字第21號刑事判決，
    認被告犯幫助犯洗錢罪，處有期徒刑貳月，併科罰金伍仟元
    ，罰金如易服勞役，以壹仟元折算壹日，有上開判決書可稽
    ，復經本院依職權調取上開刑事案件卷宗核閱核閱屬實，復
    為被告所不爭執，堪信原告之主張為真實。
　㈡按因故意或過失，不法侵害他人之權利者，負損害賠償責任
    ；故意以背於善良風俗之方法，加損害於他人者亦同。違反
    保護他人之法律，致生損害於他人者，負賠償責任；但能證
    明其行為無過失者，不在此限。數人共同不法侵害他人之權
    利者，連帶負損害賠償責任。不能知其中孰為加害人者，亦
    同。造意人及幫助人，視為共同行為人，民法第184、第185
    條分別定有明文。又民事上之共同侵權行為與刑事上之共同
    正犯，其構成要件並不完全相同，共同侵權行為人間不以有
    意思聯絡為必要，數人不法侵害他人之權利，苟各行為人之
    不法行為，均為其所生損害之共同原因，即所謂行為關連共
    同，亦足成立共同侵權行為。
　㈢經查，被告智識正常，應可得知悉金融帳戶為個人理財工具
    ，應妥善保管，若其交付帳戶存摺、提款卡（含密碼）予不
    詳姓名之人，可能以此方式幫助他人使用其帳戶作為詐欺取
    財及洗錢犯行，卻仍為之，致詐欺集團使用其提供之帳戶向
    原告為詐騙及洗錢行為，原告因而將款項匯入被告帳戶內而
    受有損害，是被告交付提款卡之對象無論係何人，其不法行
    為，均為原告所生損害之共同原因，實無礙被告侵權行為責
    任之成立。原告因被告之幫助詐欺取財及幫助洗錢之行為而
    受有匯款30萬元之損害，被告之行為自與原告所受損害間具
    備相當因果關係，核被告前揭所為，確有侵害原告權利之行
    為，自當對原告所受損害負賠償責任，則原告依侵權行為之
    法律關係請求被告賠償其所受之損害30萬，即屬有據，應予
    准許。
　㈣末按給付無確定期限者，債務人於債權人得請求給付時，經
    其催告而未為給付，自受催告時起，負遲延責任。其經債權
    人起訴而送達訴狀，或依督促程序送達支付命令，或為其他
    相類之行為者，與催告有同一之效力。遲延之債務，以支付
    金錢為標的者，債權人得請求依法定利率計算之遲延利息。
    其利率未經約定，亦無法律可據者，週年利率為百分之5，
    為民法第229條第2項、第233條第1項前段、第203條分別明
    定。本件原告對被告之損害賠償請求權屬未定給付期限之金
    錢債權，故其就上述30萬元請求被告給付自起訴狀繕本送達
    翌日即111年6月14日（附民卷第13頁）起至清償日止，按年
    息百分之5計算之利息，亦屬有理。
五、綜上所述，原告依侵權行為之法律關係，請求被告給付如主
    文第1項所示，為有理由，應予准許。
六、本件事證已臻明確，兩造其餘攻擊防禦方法及舉證，核與判
    決無影響，爰不另一一論述，併此敘明。
七、本判決係就民事訴訟法第427條規定適用簡易程序所為被告
    敗訴之判決，依同法第436條第2項準用第389條第1項第3款
    規定，應依職權宣告假執行。
八、本件係原告提起刑事附帶民事訴訟，經刑事庭裁定移送審理
    ，免納裁判費，本件訴訟中亦未生其他訴訟費用，故無庸諭
    知訴訟費用之負擔，併此敘明。
中　　華　　民　　國　　111 　年　　11　　月　　4 　　日
                  花蓮簡易庭  法  官  李可文
以上正本係照原本作成。
如不服本判決，應於送達後20日內，向本院提出上訴狀（上訴狀
須表明上訴理由）並繳納上訴審裁判費；如於本判決宣示後送達
前提起上訴者，應於判決送達後20日內補提上訴理由書（均須按
他造當事人之人數附繕本）。
如委任律師提起上訴者，應一併繳納上訴審裁判費。
中　　華　　民　　國　　111 　年　　11　　月　　4 　　日
                              書記官  謝佩真